臺灣高雄地方法院刑事判決　　　　　　 93年度交易字第144號
公　訴　人　臺灣高雄地方法院檢察署檢察官
被　　　告　丙○○　男　44歲.
選任辯護人　蔡淑媛律師
　　　　　　吳敏蕙律師
上列被告因過失致死案件，經檢察官提起公訴（92年度偵字第17
487號），本院判決如下：
    主  文
丙○○因過失致人於死，處有期徒刑陸月，如易科罰金，以參佰
元折算壹日，緩刑貳年。
    事  實
一、丙○○考領有自用小客車駕駛執照，其於92年8 月6 日晚間
    ，駕駛車牌號碼P5─3468號自用小客車，沿高雄縣內門鄉台
    3 線，由南往北（旗山往內門）方向行駛，嗣於同日晚間8
    時35分許，駕車行經高雄縣內門鄉台3 線410 公里900 公尺
    處時，本應注意車前狀況，隨時採取必要之安全措施，及汽
    車交會時，會車相互之間隔不得少於半公尺，而當時天氣晴
    朗，夜間有照明，視距良好，道路乾燥無任何缺陷，客觀上
    並無不能注意之情事，詎丙○○竟疏未注意對向交會來車狀
    況，減速慢行，並保持會車之安全間隔距離，適有羅松光先
    於92年8 月6 日晚間7 時許，在高雄縣內門鄉某處與友人乙
    ○○飲用青島啤酒約四杯後，駕駛車牌號碼VS—8577號自用
    小客車沿高雄縣內門鄉台3 線由北往南方向行駛而來，亦疏
    未減速慢行，保持會車之安全間隔距離，因而兩車會車時閃
    避不及，丙○○駕駛之自用小客車左前車頭與羅松光所駕駛
    之自用小客車左前車頭發生碰撞，以致羅松光受有頭臉部外
    傷合併內出血，經送醫急救，仍於92年8 月6 日晚間9 時35
    分許不治死亡。而丙○○亦受有髖臼閉鎖性骨折、頭部外傷
    、腦震盪等傷害，於肇事後送醫急救。
二、案經羅松光之子丁○○訴由高雄縣政府警察局旗山分局報告
    臺灣高雄地方法院檢察署檢察官偵查起訴。
    理  由
壹、程序方面
一、再按「法院或檢察官得囑託醫院、學校或其他相當之機關、
    團體為鑑定，或審查他人之鑑定，並準用第二百零三條至第
    二百零六條之一之規定。」、「鑑定之經過及其結果，應命
    鑑定人以言詞或書面報告。」，亦分別為刑事訴訟法第二百
    零八條第一項前段、第二百零六條第一項定明定。是經檢察
    官囑託相當之機關為鑑定後，經鑑定人以書面報告其鑑定之
    結果者，即屬同法第一百五十九條第一項所謂之「法律有規
    定者」，不受該條項規定「不得作為證據」之限制。且同法
    第二百零八條第一項前段對於法院或檢察官囑託相當之機關
    為鑑定之情形，僅規定：「準用第二百零三條至第二百零六
    條之一之規定」，至於同法第二百零二條有關「鑑定人應於
    鑑定前具結」之規定，則不在準用之列。故於法院或檢察官
    囑託相當之機關為鑑定，而該受囑託機關以書面報告鑑定結
    果之情形，既非屬依法應具結者。是同法第一百五十八條之
    三有關「證人、鑑定人依法應具結而未具結者，其證言或鑑
    定意見，不得作為證據」之規定，於此時即無適用之餘地。
    而內政部警政署刑事警察局業經臺灣高等法院檢察署檢察長
    概括囑託為有關「油漆鑑識」鑑定項目之鑑定機關（臺灣高
    等法院檢察署92年11月20日檢文允字第0921001441號函附之
    臺灣高等法院檢察署檢察長概括選任鑑定人或囑託鑑定機關
    （團體）名冊參照），故其於本件就經警現場所採得之車輛
    油漆所為之比對鑑驗結果書面報告（內政部警政署刑事警察
    局93年2 月27日刑鑑字第0920196670號鑑驗通知書），揆諸
    上開說明，即不受刑事訴訟法第一百五十八條之三及同法第
    一百五十九條第一項之限制，自得作為證據，核先敘明。
二、按「除有顯不可信之情況外，公務員職務上製作之紀錄文書
    ，亦得為證據」，刑事訴訟法第159 條之4 第1 款定有明文
    。本件交通事故現場圖、道路交通事故調查報告表(一)、(二)
    均屬公務員職務上製作之紀錄文書，自得為證據。
貳、實體方面
一、訊據被告丙○○固不否認於前揭時地，駕駛車牌號碼P5─
    3468號自用小客車，與羅松光所駕駛之車牌號碼VS—8577號
    自用小客車發生碰撞，致羅松光受有頭臉部外傷合併內出血
    ，送醫不治死亡之事實，惟矢口否認有何過失致人於死犯行
    ，辯稱：係羅松光酒後駕車，駛入伊的車道而肇事，伊沒有
    過失云云。經查：
  (一)被告與被害人羅松光於上揭時、地發生車禍之事實，除據被
    告於警詢、偵查及本院審理時供承屬實外，又採自被害人羅
    松光車號VS—8577號自用小客車引擎室內左邊之烤漆塊，經
    得所駕駛之P5─3468號自用小客車引擎蓋上方烤漆相似，有
    該局93年2 月27日刑鑑字第0920196670號鑑驗通知書暨所附
    照片21幀在卷可證（見偵卷第35至50頁），並有高雄縣政府
    警察局旗山分局道路交通事故現場圖、道路交通事故調查報
    告表(一)、(二)各乙份及肇事現場蒐證照片12幀、處理羅松光車
    禍變死案現場照片25張附卷可稽；而該被害人確係因本件車
    致受有頭臉部外傷合併內出血等傷害，送醫不治死亡之事實
    ，亦經臺灣高雄地方法院檢察署檢察官督同法醫師相驗明確
    ，並製有相驗屍體證明書、驗斷書及勘（相）驗筆錄各乙份
    附卷可憑，堪認屬真實。
  (二)被告雖辯稱：伊無過失云云。辯護人另具狀稱：被告車輛之
    刮地痕距中央雙黃線0.1 公尺，參以雙黃線本身寬度及被害
    人本身應保持安全間隔，已足認被告會車已保持安全間距云
    云。惟按「汽車行駛時，駕駛人應注意車前狀況，並隨時採
    取必要之安全措施；又汽車交會時，會車相互之間隔不得少
    於半公尺」，道路交通安全規則第九十四條第三項、第一百
    條第五款分別定有明文。經查：據警製道路交通事故現場圖
    （見警卷第8 頁）、現場蒐證照片之標號12號照片（見本院
    卷第140 頁）所示，被告所駕駛自用小客車與被害人所駕駛
    車輛，肇事後所停位置均貼近在道路中央分向線，又據被告
    於92年8 月9 日警詢時供稱：伊有看見對方車輛朝伊駛來，
    對方車有靠伊車駛來，伊沒有煞車等語（見警卷第4 頁背面
    ），復於93年11月1 日本院訊問時稱：伊對警詢時說有看到
    對方的車，無意見，案發當時該肇事路段在施工，由四線道
    改為二線道等語（見本院卷第73頁），並有道路交通事故現
    場圖，其上無繪製煞車痕可佐，且有肇事路段施工線道縮減
    之現場照片可稽（見警卷第24至26、28頁），堪見被告於案
    發當時知悉肇事路段有道路減縮工程，僅剩二線道可通行，
    並已目擊被害人車輛駛來，卻未煞車減速慢行。另核諸上開
    道路交通事故現場圖、現場照片，被告所駕駛車輛造成之刮
    地痕起點距中心雙黃實線僅0.1 公尺，及被告自小客車肇事
    後停駛位置對照觀之，堪認被告與被害人兩車會車擦撞時，
    仍貼近道路中央分向線行駛。是被告疏未注意對向交會來車
    狀況，減速慢行，並保持會車之安全間隔距離之事實，已堪
    認定。參以被告既考領有駕駛執照，對於首揭交通安全規則
    自當知之甚稔，其於上揭時地駕駛車輛，而當時天氣晴朗，
    夜間有照明，視距良好，道路乾燥無任何缺陷，客觀上並無
    不能注意之情事，應注意能注意而不注意上開交通安全規則
    ，以致肇事，被告之行為自有過失。況本件經送臺灣省高屏
    澎區車輛行車事故鑑定委員會鑑定及臺灣省車輛行車事故覆
    議鑑定委員會覆議結果，亦持相同見解，均認被告與被害人
    會車時均互未保持安全間隔，為肇事原因，有該等委員會93
    年10月6 日高屏澎鑑字第931594號鑑定意見書（本院卷第44
    頁）、94年1 月4 日府覆議字第9311 224號函（本院卷第86
    頁）在卷可稽，益證被告確有過失。是被告上開所辯無過失
    責任云云，自不足採。
  (三)被告另以刮地痕在伊車道，認係被害人酒後駛入伊車道，才
    造成車禍傷亡，伊無過失云云。惟查：依交通事故現場圖所
    示，被告車輛之刮地痕（3.6 公尺）固出現於被告行駛之車
    道，然被告於警詢時供稱：案發當時伊有感覺碰的一聲，不
    知是撞到還是被撞等語（見警卷第4 頁背面），復於本院審
    理時供稱：伊是以刮地痕在伊車道，自己事後推想係被害人
    侵入伊車道，因為撞擊後感到暈眩，也不清楚是誰侵入誰的
    車道等語（見本院卷第178 、179 頁），經本院函請臺灣省
    車輛行車事故覆議鑑定委員會鑑定二車碰撞肇事地點係於何
    處，覆議結果認碰撞地點在現場圖繪示刮地痕起點附近之雙
    黃線處，仍以二車會車互未保持安全間隔為肇事原因等情，
    有前揭函示可稽（見本院卷第86頁），則既無證據顯示係被
    害人侵入被告車道，自難以此臆測之詞遽為有利被告之認定
    。況雖被害人於本件車禍之發生，酒後駕車亦疏未減速慢行
    及保持會車之安全間隔距離，因而兩車會車時閃避不及，致
    肇禍端，同有過失，但被害人受傷死亡之結果，係因本件車
    禍所導致，被告之過失行為與被害人之死亡間具有相當因果
    關係，被告即難解免過失致人於死罪責。是本件事證明確，
    被告犯行堪以認定。
二、核被告丙○○所為，係犯刑法第276 條第1 項過失致死罪。
    爰審酌被告未能遵守交通規則，以維被害人之安全，終致被
    害人受有前揭嚴重傷勢，嗣因而不治死亡，其後帶給被害人
    家屬無限精神苦痛，惡行自屬非輕；惟另考量被告並非故意
    犯罪，係因交通事故致生此損害，又本件車禍之發生，被害
    人酒後駕車，據證人乙○○證述在卷（本院卷177 頁），且
    被害人會車亦未保持安全間隔，與有過失，而被告丙○○已
    與被害人家屬達成和解，有和解書一紙可稽，再者參諸被告
    無任何前科紀錄，此有本院被告院內索引卡紀錄表、臺灣高
    等法院被告全國前案紀錄表各乙份在卷可按，素行非不良等
    一切情狀，酌情量處如主文所示之刑，並諭知易科罰金之折
    算標準，以資懲儆。再者，被告丙○○未曾受有期徒刑以上
    刑之宣告，已如前述，其經此教訓後，當知所警惕，尚無逕
    對被告施以短期自由刑之必要，故上開對被告丙○○宣告之
    刑，以暫不執行為適當，爰諭知緩刑二年，以啟自新。
三、另辯護人請求函查有關單位，會車應保持安全距離之基準為
    何，是否由雙黃線起算云云。惟查：被告與被害人二車會車
    互未保持安全間隔之事實，業已認定如前，且前揭交通安全
    規則第100 條第5 款已明確規定：「會車相互間隔不得少於
    半公尺」，則所謂安全距離應指會車時二車之間隔，自非由
    雙黃線起算，故無函查之必要，附此敘明。
四、至告訴代理人聲請本件再送國立成功大學交通管理學系肇事
    分析與諮詢中心鑑定，以查明本案究係由何人侵入對向車道
    。惟查：本件被告與被害人會車互未保持安全間隔，均有過
    失，業經臺灣省車輛行車事故覆議鑑定委員會覆議，認定如
    前，且告訴代理人於93年11月1 日本院準備程序時業稱：針
    對臺灣省高屏澎區車輛行車事故鑑定委員會鑑定結果，聲請
    無意見等語（見本院卷第73頁），且公訴人當庭亦表明無再
    故本院認本件無再送國立成功大學鑑定之必要。又公訴人聲
    請傳訊證人劉雨湖，以證明被害人於案發前之飲酒量，惟證
    人劉雨湖與乙○○待證事實相同，業經本院傳訊證人乙○○
    到案證述，自無傳訊證人劉雨湖之必要。公訴人並聲請傳訊
    證人李慧貞即重安醫院檢驗師，及證人張易茹即對被害人羅
    松光抽血之人，以證明對被害人實施酒精濃度檢測之過程是
    否有瑕疵，惟被害人羅松光酒後駕車之事實，業已認定如前
    ，且公訴人聲請調查之證據方法與本件被告丙○○過失致死
    犯行無關連性，自無調查之必要。告訴代理人另聲請本院向
    彰化基督教醫院函查：該醫院於93年10月28日（93）彰基病
    歷字第9310079 號函所提及關於死亡後酒精濃度檢測文獻報
    告所評估之三種廠牌檢驗儀器與試劑，及向立人醫事檢驗所
    函查：該所於92年8 月7 日對被害人之採樣血液實施酒精濃
    度檢測時，所適用之儀器及試劑為何。惟告訴代理人所聲請
    調查之此部分證據方法，與本件被告丙○○過失致死犯行亦
    無關連性，自無再調查之必要，附此敘明。
據上論斷，應依刑事訴訟法第299 條第1 項前段，刑法第276 條
第1 項、第41條第1 項前段、第74條第1 款，罰金罰鍰提高標準
條例第一條前段、第二條規定，判決如主文。
本案經檢察官甲○○到庭執行職務。
中　　華　　民　　國　　94　　年　　4 　　月　　15　　日
                  交通法庭      審判長法　官  李政庭
                                      法  官  施添寶
                                      法  官  郭瓊徽
中　　華　　民　　國　　94　　年　　4 　　月　　15　　日
以上正本證明與原本無異。
如不服本判決，應於收受送達後10日內向本院提出上訴書狀。
 　　　　　　　　　　　　　　　       書記官  陳瓊芳
附錄本判決論罪之法條：
刑法第二百七十六條
    因過失致人於死者，處二年以下有期徒刑、拘役或二千元
    以下罰金。
